臺灣高等法院刑事判決　　　　　　　　　　　　　　九十年度交上易字第四七九號
　　上　訴　人
　　即　被　告　丙○○
右上訴人因過失傷害案件，不服臺灣板橋地方法院九十年度交易字第四二六號，中華
民國九十年十一月十三日第一審判決（起訴案號：臺灣板橋地方法院檢察署九十年度
偵字第七八七七號）提起上訴，本院判決如左：
    主  文
上訴駁回。
    事  實
一、丙○○於民國八十九年八月二十日下午四時五分許，駕駛車號ＧＶ─九九○二號
    自用小客車，沿臺北縣五股鄉○○路○段往八里方向行駛，行經成泰路四段四五
    號前，欲左轉進入至臺北縣五股鄉寶纈禪寺之上坡道路時，本應注意汽車駕駛人
    於轉彎前，應讓直行車先行，而依當時情形復無不能注意之情事，丙○○於待轉
    時未注意對向來車，竟貿然進入路口佔據在對向快車道上，適有甲○○騎乘車號
    ＨＶＶ─二四七號重型機車後載友人許梅芳，沿臺北縣五股鄉○○路○段在對向
    車道上往五股方向騎駛而來，突見丙○○佔據在快車道上，已不及閃避煞停，致
    丙○○所駕駛之小客車前端與甲○○騎乘之機車左後部位碰撞，甲○○人、車倒
    地，因而受有左肩擦傷、左前臂擦傷之傷害。
二、案經被害人甲○○訴由臺北縣警察局蘆洲分局報請臺灣板橋地方法院檢察署檢察
    官偵查起訴。
    理  由
一、訊據上訴人即被告丙○○矢口否認有前揭犯行，辯稱：伊有按規定左轉，且伊所
    駕駛之車輛已經過交叉路口中心處，僅在對向快車道上停等，係告訴人甲○○未
    讓伊先行，車速過快自行撞擊伊車輛，伊並無過失云云。
二、經查：被告丙○○於八十九年八月二十日下午四時五分許，駕駛車號ＧＶ─九九
    ○二號自用小客車，行經臺北縣五股鄉○○路○段往八里方向在成泰路四段四五
    號前，欲左轉進入至臺北縣五股鄉寶纈禪寺之上坡道路時，搶佔對向快車道暫停
    等待慢車道機車通過等情，已據被告丙○○自承在卷，惟被告丙○○於進入交叉
    路口處轉彎之前，本即應注意交叉路口有無左右來車直行（包含慢車道機車），
    於左右無來車直行時，始可進入交叉路口中心轉彎，然參諸以警製道路交通事故
    調查報告表之現場圖及肇事後現場照片所示，當時被告丙○○係直接侵入路口中
    心處後，佔據在對向快車道前暫停等待慢車道機車通過，其違反用路優先權及道
    路遵行之規定，造成對向來車通行上之危險，已甚為明確，不容其諉辯。被告丙○○雖辯稱：當時伊車輛已經過交叉路口中心處，僅在對向快車道上靜止停等，
    係告訴人甲○○自行撞上云云。惟按轉彎車應讓直行車先行，但直行車尚未進入
    交叉路口，而轉彎車已達中心處開始轉彎，直行車應讓轉彎車先行，道路交通安
    全規則第一百零二條第一項第六款定有明文（原審誤引規定道路交通安全規則第
    一百零二條第一項第二款）。查被告丙○○於進入交叉路口中心處轉彎之前，本
    即應注意交叉路口有無左右來車直行（包含慢車道機車），於左右無來車直行時
    ，始可進入路口中心處開始轉彎，然被告丙○○於左轉前，對向慢車道尚有機車
    直行，被告未注意讓直行之機車先行，即貿然搶先轉入交叉路口佔據對向快車道
    暫停等待慢車道機車通過，造成對向來車通行上之危險，其有過失至為明確，尚
    不得以被告丙○○已先佔據對向快車道，而認其無須讓直行之機車先行。雖由卷
    附照片所示，被告丙○○之自用小客車於肇事後前車牌掉落之情形觀之，係告訴
    人甲○○行經路口時，因車速過快且未注意被告丙○○之車輛，從告訴人甲○○
    之機車車身後方擦撞被告丙○○汽車之前保險桿所致，然告訴人甲○○未注意車
    前有被告丙○○之車輛停等即貿然通行，或有過失之處，惟與被告丙○○過失有
    無之認定並不相涉，被告丙○○不得執此免責。且本件事故送請臺灣省臺北縣區
    車輛行車事故鑑定委員會鑑定，亦認被告丙○○於上開路口轉彎未讓直行之告訴
    人先行為有過失，有該委員會北鑑字第九○一五七一號鑑定意見書在卷，更足佐
    論被告過失之責。又告訴人甲○○因被告丙○○前開過失行為，受有左肩擦傷、
    左前臂擦傷之傷害，有板橋中興醫院診斷證明書一紙在卷為據，足認被告丙○○
    之過失行為與告訴人甲○○所受之傷害間，有相當因果關係。綜上事證，足認被
    告犯行明確，應依法論處。
三、核被告丙○○所為，係犯刑法第二百八十四條第一項前段之過失傷害罪。又被告
    丙○○行為後，刑法第四十一條業於九十年一月四日經立法院修正通過，並經總
    統於九十年一月十日公布，而於同年一月十二日生效施行，其修正條文為：「犯
    最重本刑為五年以下有期徒刑以下之刑之罪，而受六個月以下有期徒刑或拘役之
    宣告，因身體、教育、職業、家庭之關係或其他正當事由，執行顯有困難者，得
以一元以上三元以下折算一日，易科罰金。但確因不執行所宣告之刑，難收矯正
    之效，或難以維持法秩序者，不在此限。」「併合處罰之數罪，均有前項情形，
    其應執行之刑逾六月者，亦同」，核與修正前刑法第四十一條相較，修正後條文
    顯較有利於被告，應適用修正後刑法第四十一條第一項前段規定，諭知易科罰金
    之折算標準。
四、原審認被告丙○○罪證明確，適用刑法第二條第一項前段、第二百八十四條第一
    項前段、第四十一條第一項前段，罰金罰鍰提高標準條例第一條前段、第二條之
    規定，並審酌被告丙○○並無前科，有臺灣高等法院檢察署刑案紀錄簡覆表在卷
    可稽，其僅因一時疏失罹犯本罪，惡性非重，惟其遲未賠償告訴人甲○○所受傷
    害，且衡其犯罪所生危害、手段等一切情狀，量處拘役二十日，如易科罰金，以
    三百元（銀元）折算一日，並說明公訴意旨另以：被告甲○○於八十九年八月二
    十日下午，騎乘車號ＨＶＶ─二四七號重型機車後載友人許梅芳，沿臺北縣五股
    鄉○○路○段由八里往五股方向行駛，於同日下午四時五分許，途經成泰路四段
    四十五號前，應注意行經閃光號誌路口應減速慢行，且依當時情形又無不能注意
    之情形，竟疏於注意，未減速慢行，適被告丙○○駕駛車號ＧＶ─九九○二號自
    用小客車，沿成泰路四段由五股往八里方向行駛，亦疏未注意轉彎車應讓直行車
    先行，竟貿然左轉，致被告丙○○駕駛之小客車前端與被告甲○○騎乘之機車左
    側碰撞後，被告甲○○之機車再向右前方偏滑撞擊路旁等待公車之告訴人乙○○
    ，告訴人乙○○因之受有頭部外傷、頭皮撕裂傷之傷害，因認被告丙○○又涉犯
    刑法第二百八十四條第一項前段之過失傷害罪嫌云云。惟查：告訴人乙○○告訴
    被告丙○○過失傷害部分，起訴書認係觸犯刑法第二百八十四條第一項前段之罪
    ，依同法第二百八十七條前段之規定，須告訴乃論。茲據告訴人委任代理人高李
    清秀於九十年十月三十一日於原審當庭撤回告訴，有委任狀、訊問筆錄等在卷可
    稽，並據告訴人乙○○於本院九十一年一月七日證述屬實。告訴人乙○○雖已撤
    回告訴，然公訴意旨認此部分與被告前揭經論罪科刑之過失傷害罪事實間，有想
    像競合之裁判上一罪關係，為前開有罪判決效力所及，而不另為不受理之諭知。
    認事用法，核無不合，量刑亦屬適當。被告丙○○上訴意旨猶執前詞否認犯罪，
    而指摘原判決不當，為無理由，應予駁回。
據上論斷，應依刑事訴訟法第三百六十八條，判決如主文。
本案經檢察官劉斐玲到庭執行職務。
中      華      民      國    九十一    年      一      月     三十     日
                              臺灣高等法院刑事第十五庭
                                  審判長法  官  房  阿  生
                                        法  官  黃  聰  明
                                        法  官  雷  元  結
右正本證明與原本無異。
不得上訴。
                                        書記官  梁  雅  華
中      華      民      國     九十一   年    一        月    三十      日
附錄：本判決論罪科刑法條全文
刑法第二百八十四條
因過失傷害人者，處六月以下有期徒刑、拘役或五百元以下罰金，致重傷者，處一年
以下有期徒刑、拘役或五百元以下罰金。
從事業務之人，因業務上之過失傷害人者，處一年以下有期徒刑、拘役或一千元以下
罰金，致重傷者，處三年以下有期徒刑、拘役或二千元以下罰金。
